臺灣高等法院臺南分院刑事判決
109年度上訴字第1364號
上  訴  人  
即  被  告  姚明輝


選任辯護人  蘇文斌律師
            許婉慧律師
            郭子誠律師
上列上訴人即被告因毒品危害防制條例等案件，不服臺灣臺南地
方法院109年度訴字第639號中華民國109年9月25日第一審判決（
起訴案號：臺灣臺南地方檢察署109年度偵字第6619號），提起
上訴，本院判決如下：
    主      文
上訴駁回。
甲○○犯轉讓禁藥罪部分，緩刑伍年。犯販賣第二級毒品罪部分，
緩刑伍年，緩刑期間付保護管束，並應於本判決確定之日起貳年
內，向公庫支付新臺幣拾萬元，及向指定之政府機關、政府機構
、行政法人、社區或其他符合公益目的之機構或團體，提供貳佰
小時之義務勞務。
    事實及理由
壹、犯罪事實
    甲○○明知甲基安非他命係毒品危害防制條例所管制之第二級
    毒品，並為藥事法所列管之禁藥，不得持有、轉讓、販賣，
    仍分別為以下行為：
一、基於轉讓禁藥之犯意，於民國109年1月25日13時許，在臺南
    市○○區○○街0○0號0樓之0住處內，無償轉讓若干禁藥甲基安
    非他命（無證據證明達淨重10公克以上）與同住友人郭宗威
    施用。
二、基於販賣第二級毒品以營利之犯意，於109年2月9日17時10
    分許，利用其所有三星平板手機以通訊軟體LINE與尹家誠聯
    繫，約定以新臺幣（下同）500元之代價交易第二級毒品甲
    基安非他命1包後，甲○○即於同日18時32分許，抵達臺南市○
    ○區○○里○○○街00巷0000號6樓之1，以500 元之代價當場販賣
    甲基安非他命1包與尹家誠。
三、經警於109年3月31日，以臺灣臺南地方法院109年聲搜字第3
    59號搜索票，前往甲○○上開住處執行搜索，扣得三星平板手
    機1 支等物，因而查獲上情。 
貳、認定犯罪事實所憑之證據及裡由
一、刑事訴訟法第159 條之5 規定，被告以外之人於審判外之陳
    述，雖不符前4 條之規定，而經當事人於審判程序同意作為
    證據，法院審酌該言詞陳述或書面陳述作成時之情況，認為
    適當者，亦得為證據。當事人、代理人或辯護人於法院調查
    證據時，知有第159 條第1 項不得為證據之情形，而未於言
    詞辯論終結前聲明異議者，視為有前項之同意。查：本判決
    以下所引用之傳聞證據，檢察官、被告及辯護人於審判程序
    中均同意作為證據使用，或知有傳聞證據之情形而未於言詞
    辯論終結前聲明異議，本院審酌該等證據作成時之情況，並
    無違法取證之情形，又與本案有關聯性，認為以之作為證據
    應屬適當，均具有證據能力。
二、被告對上開犯罪事實坦承不諱，核與證人郭宗威（警卷第26
    -42頁、偵卷第19-21頁、45-50頁）、尹家誠（警卷第43-47
    頁、75-79頁，偵卷第55-58頁）之證述相符，並有臺灣臺南
    地方法院109年度聲搜字第359號搜索票、自願受搜索同意書
    、高雄市政府警察局湖內分局搜索、扣押筆錄、扣押物品目
    錄表、收據、扣押物品清單、現場及扣押物照片（警卷第24
    頁、57頁、94-95頁、98-104頁、118-126頁、133頁、偵卷
    第29頁）、109年2月9日監視器翻拍照片（警卷第82-93頁）
    、車牌號碼000-000號車輛詳細資料報表（警卷第165頁）、
    LINE對話紀錄（警卷第58-69頁、70-74頁）等證據可以佐證
    。
三、販賣毒品乃違法行為，非可公然為之，亦無公定價格，容易
    分裝並增減份量，而每次買賣之價量，輒因買賣雙方關係之
    深淺、資力、需求量及對行情之認知、來源是否充裕、查緝
    是否嚴緊、購買者被查獲時供出購買對象之風險評估等因素
    ，而異其標準，非可一概而論，而販賣毒品之利得，除被告
    坦承犯行或價量俱臻明確外，委難察得實情，販賣之人從價
    差或量差中牟利之方式雖異，其意圖營利之販賣行為則同一
    ，職是之故，即使未經查得實際販賣之利得，但除非別有事
    證，足認係按同一價量委買或轉售，確未牟利外，尚難執此
    遽認非法販賣之證據有所未足，而諉無營利之意思，或阻卻
    販賣犯行之追訴（最高法院95年度台上字第1078號判決意旨
    參照）。再毒品危害防制條例所處罰之「販賣」毒品罪，所
    著重者為在主觀上有藉以牟利之惡性，及對毒品之擴散具有
    較有償或無償轉讓行為更嚴重之危害性，被告「營利」之意
    圖係從客觀之社會環境、情況及人證、物證等資料，依據證
    據法則綜合研判認定（最高法院95年度台上字第301號判決
    意旨參照）。被告與證人尹家誠於本案行為前並不認識，此
    為證人尹家誠證述在卷（警卷第45頁），而被告為完成本件
    交易，尚須由住處騎乘機車前往交易地點，此與被告在住處
    轉讓禁藥與友人郭宗威之交易模式顯然不同，而證人尹家誠
    並證稱：我在LINE對話中說，你來我家我貼你500元，是因
    為現在安非他命很貴，如果我沒有給被告錢，被告不會給我
    他的毒品等語（警卷第46頁），亦可見被告之所以交付毒品
    給證人尹家誠，係出於證人尹家誠於LINE對話中同意以500
    元為代價之邀約，並非被告與證人尹家誠有何特殊交情，而
    有不獲分文利益將毒品轉讓給證人尹家誠之情況，況且核以
    被告與證人尹家誠當天之LINE對話紀錄，被告於17時43分表
    示要出門了，18時23分即表示到了等語，且被告係騎乘機車
    前往交易地點，則被告交易本件毒品之所得金額，顯然高於
    前往該處交易所應付出之油資成本，再衡以被告本身亦有施
    用毒品之需求（偵卷第14頁），其並無取得甲基安非他命之
    管道，需仰賴同住友人向上游毒品購買等情（偵卷第15頁）
    ，益見被告並無出於義務性或服務性之目的而提供毒品與尹
    家誠之理，是依客觀之社會環境、證人之證述及被告之供述
    等證據資料，本件被告販賣第二級毒品以營利之意圖，堪以
    認定。
四、綜上，本件事證已經明確，應依法論罪科刑。
參、論罪科刑
一、被告甲○○行為後，毒品危害防制條例第4條第2項、第3項、
    第17條第2項規定，於109年1月15日修正公布，於109年7月1
    5日生效施行，其中第4條第2項規定，提高有期徒刑刑度及
    併科罰金額度，第17條第2項之偵審自白減刑要件，由「偵
    查及審判中均自白者，減輕其刑」，修正為「偵查及歷次審
    判中均自白者，減輕其刑」，減刑之要件更為嚴格，是綜合
    比較之結果，修正後之規定並未更有利於被告，應依刑法第
    2條第1項前段規定，整體適用修正前之規定。
二、行為人轉讓甲基安非他命（未達法定應加重其刑之一定數量
    ）與成年男子，同時該當藥事法第83條第1 項轉讓禁藥罪及
    毒品危害防制條例第8 條第2 項轉讓第二級毒品罪之構成要
    件，應依重法優於輕法之原則，擇較重之轉讓禁藥罪論處（
    最高法院大法庭109年度台上大字第1089號裁定意旨參照）
    。本件被告轉讓甲基安非他命之犯行，並無對少年轉讓或轉
    讓達淨重10公克以上之情況，是核被告就犯罪事實一所為，
    係犯藥事法第83條第1項之轉讓禁藥罪。就犯罪事實二所為
    ，係犯修正前毒品危害防制條例第4條第2項之販賣第二級毒
    品罪，被告基於販賣之目的而持有第二級毒品之低度行為，
    為販賣之高度行為所吸收，不另論罪。
三、被告所犯2罪，犯意各別，行為互殊，應分論併罰。　　
四、刑之減輕
㈠、被告就販賣第二級毒品之犯行，於偵查及審理中均自白在卷
    （偵卷第70-71頁，本院卷第128頁），合於修正前毒品危害
    防制條例第17條第2 項減輕其刑之要件，應依法減輕其刑。
㈡、被告雖於偵查中供稱，其毒品來源為楊○○，然毒品危害防制
    條例第17條第1 項規定：「犯第4條至第8條、第10條或第11
    條之罪，供出毒品來源，因而查獲其他正犯或共犯者，減輕
    或免除其刑。」所謂「供出毒品來源，因而查獲」，必以被
    告所稱其本案所販賣之毒品來源與嗣後查獲之其他正犯或共
    犯間具有關聯性，始稱充足。倘被告販賣毒品之犯罪時間，
    在時序上較早於該正犯或共犯被查獲供應毒品之時間，或該
    正犯或共犯被查獲之販賣對象為第三人，即令該正犯或共犯
    最初確因被告之供述始經有偵查（或調查）犯罪職權之公務
    員偵查（或調查）而查獲，仍均不符上開減輕或免刑之規定
    （最高法院109 年台上字第717號判決意旨參照），就是否
    因被告之供述而查獲楊○○，依臺灣臺南地方檢察署109年7月
    6日南檢文崇109偵6619字第1099043074號函，雖稱：被告甲
    ○○所供述之上游楊○○業已到案並坦承犯行等情（見原審卷第
    55頁），然依被告109年5月13日高雄市警察局湖內分局警詢
    所供述之內容係以，其於109年2月16日曾在臺南市太子飯店
    向楊○○購得價值8,000元之甲基安非他命等情（原審卷第91-
    92頁），則是被告上開向上游楊○○所購買甲基安非他命之時
    間，尚晚於本件販賣與尹家誠之時間，與毒品危害防制條例
    第17條第1項之規定尚有不符，無從以此減輕其刑。
㈢、刑法第59條規定犯罪之情狀顯可憫恕者，得酌量減輕其刑，
    其所謂「犯罪之情狀」，與同法第57條規定科刑時應審酌之
    一切情狀，並非有截然不同之領域，於裁判上酌減其刑時，
    應就犯罪一切情狀（包括第57條所列舉之10款事項），予以
    全盤考量，審酌其犯罪有無可憫恕之事由（即有無特殊之原
    因與環境，在客觀上足以引起一般同情，以及宣告法定低度
    刑，是否猶嫌過重等等），以為判斷（最高法院95年度台上
    字第6157號判決意旨參照）。查：被告本件販賣第二級毒品
    罪部分，其販賣次數僅有1次，對象亦僅1人，交易金額為50
    0元，犯罪情節顯與大盤毒梟有別，僅屬零星販賣之情況，
    且被告另有固定收入，並非專以販毒營利之人，惡性並非重
    大。被告於偵查中即坦承犯行，其供出上游楊○○部分，雖於
    本案不符毒品危害防制條例第17條第1項之減刑規定，然確
    實因被告之供述而查獲上游楊○○，亦有上開臺灣臺南地方檢
    察署回函可憑，顯見被吿仍有悔過之意，並積極配合查緝毒
    品犯罪，則以被告犯罪情節相對輕微，並斟酌其犯罪所得不
    高及犯後態度等情狀，縱使量處依毒品危害防制條例第17條
    第2項規定減輕其刑後之法定最低刑度有期徒刑3年6月，仍
    有過重之嫌，爰依刑法第59條規定，就被告所為販賣第二級
    毒品之罪減輕其刑，並遞減輕之。
五、駁回上訴之理由
　　原判決以被告犯藥事法第83條第1項之轉讓禁藥罪，毒品危
    害防制條例第4條第2項之販賣第二級毒品罪，事證明確，並
    依毒品危害防制條例第17條第2項及刑法第59條規定，就販
    賣第二級毒品罪部分，遞減輕其刑後，審酌被告販賣第二級
    毒品、轉讓禁藥等犯行，使人沉迷毒癮而無法自拔，助長毒
    品氾濫之風，戕害施用者之身心健康，並且可能引發犯罪，
    對社會治安造成一定之影響，且其不思以正當途徑賺取報酬
    ，為貪圖不法利益而販賣毒品，自應予相當之刑事非難；另
    斟酌被告犯罪後，業已坦承全數犯行，並協助司法偵查機關
    查獲販毒者，顯見非無悔意之犯罪後態度，又參酌被告販賣
    毒品、轉讓禁藥之對象數量、毒品數額、所得金額等情狀，
    兼衡被告之品行、智識程度、家庭生活狀況等一切情狀，分
    別就轉讓禁藥罪部分，量處有期徒刑4月，就販賣第二級毒
    品罪部分，量處有期徒刑1年9月。沒收部分並說明：㈠扣案
    三星平板手機1 支，係供被告販賣第二級毒品甲基安非他命
    聯絡購毒者尹家誠所用之物等情，業據被告供承在卷（原審
    院卷第44頁），應依毒品危害防制條例第19條第1項之規定
    宣告沒收之。其餘扣案物品並非供被告為本案販賣第二級毒
    品或轉讓禁藥所用之物，自無另行宣告沒收之必要。㈡被告
    販賣第二級毒品甲基安非他命所得款項500 元，雖未扣案，
    然已經被告收取，應依刑法第38條之1第1項、第3 項規定，
    於該次販賣毒品罪項下宣告沒收，如全部或一部不能沒收或
    不宜執行沒收時，追徵其價額。原判決認事用法均無違誤，
    量刑亦屬妥適，被告上訴指摘原審量刑過重（本院卷第105
    頁），並無理由，應予駁回。
六、被告未曾因故意犯罪受有期徒刑以上刑之宣告，有臺灣高等
    法院被告前案紀錄表可參，被告素行堪稱良好，雖染有毒癮
    而與本案同時為警查獲，然經觀察、勒戒後，已於109年9月
    2日因無繼續施用之傾向釋放，並經臺灣臺南地方檢察署檢
    察官以109年度毒偵字第881號不起訴處分確定，顯見被吿之
    施用毒品惡習，並非全無戒除之可能，而被告本件於施用之
    餘，轉讓、販賣甲基安他命與他人之犯行，實與其施用毒品
    之習性不脫關係，於被告毒癮經觀察、勒戒而無繼續施用傾
    向之情況下，被告再取得毒品之動機減低，因而再犯轉讓或
    販賣毒品之機會亦相對降低。而毒品犯罪絕大多數源自於對
    毒品之病態性依賴，由施用者轉變為轉讓、販毒者實為司法
    實務上常見之毒品犯罪惡性循環，是於因施用而衍生轉讓、
    販賣毒品犯罪之案件，在行為人毒癮可以獲得控制之前提下
    ，仍可期待其再涉入其他毒品犯罪之機率因此降低，而毒品
    犯罪之矯治，首重毒癮之戒除，應報功能則屬其次，本件被
    告無犯罪之前科紀錄，且有正當穩定之工作，生活狀況正常
    ，在無毒癮驅策之情況下，涉入毒品交易犯罪之機會較低，
    而本件因被告僅各1次轉讓禁藥、販賣毒品犯行，犯罪頻率
    低，社會危害性不高，雖入監執行亦可發揮警惕之作用，然
    如能一方面使被告繼續社會正常生活，避免因刑之執行而無
    法復歸社會，另方面透過刑罰外之刑事處遇措施對被告為長
    期之行為輔導、管束，及命被告付出適當之義務勞務，同時
    可收矯治被告惡習之效，並可避免被告於刑罰完畢後，因失
    去正常生活及工作之機會，再墮入其他犯罪之惡性循環，是
    以，為兼顧被告之懲罰目的及矯正功能，本件對被告所宣告
    之刑，應以暫不執行為適當，爰依刑法第74條第1項第2款規
    定，就轉讓禁藥、販賣第二級毒品罪，均諭知緩刑5年（臺
    灣高等法院暨所屬法院103年度法律座談會刑事類提案第4號
    審查意見參照），並就販賣第二級毒品罪部分，依刑法第74
    條第2項第4款、第5款、第93條第1項第2款規定，宣告於緩
    刑期間內付保護管束，及於本判決確定之日起2年內，向公
    庫支付10萬元，並向指定之政府機關、政府機構、行政法人
    、社區或其他符合公益目的之機構或團體，提供200小時之
    義務勞務。
肆、應適用之法律：刑事訴訟法第368條，刑法第74條第1項第1
    款、第2項第4款、第5款、第93條第1項第2款。　　
本案經檢察官高振瑋提起公訴、檢察官楊碧瑛到庭執行職務。
中　　華　　民　　國　　110 　年　　1 　　月　　19　　日
                  刑事第一庭    審判長法  官　楊清安
                                      法  官　陳珍如
                                      法　官  蕭于哲
以上正本證明與原本無異。
如不服本判決應於收受送達後20日內向本院提出上訴書狀，其未
敘述上訴理由者，並得於提起上訴後20日內向本院補提理由書（
均須按他造當事人之人數附繕本）「切勿逕送上級法院」。
 　　　　                             書記官　徐振玉   
中　　華　　民　　國　　110 　年　　1 　　月　　19　　日
附錄本案論罪科刑法條：
修正前毒品危害防制條例第4條第2項
製造、運輸、販賣第二級毒品者，處無期徒刑或七年以上有期徒
刑，得併科新臺幣一千萬元以下罰金。
藥事法第83條第1項
明知為偽藥或禁藥，而販賣、供應、調劑、運送、寄藏、牙保、
轉讓或意圖販賣而陳列者，處7年以下有期徒刑，得併科新臺幣5
千萬元以下罰金。